【裁判字號】    98,訴,2426
【裁判日期】    981210
【裁判案由】    藥事法
【裁判全文】
臺灣板橋地方法院刑事判決              98年度訴字第2426號
公  訴  人  臺灣板橋地方法院檢察署檢察官
被      告  乙○○
選任辯護人  柯士斌律師
上列被告因違反藥事法案件，經檢察官提起公訴（98年度偵字第
234號），本院判決如下：
    主  文
乙○○明知為偽藥而販賣，累犯，處有期徒刑肆月。
扣案之偽藥「V-King Capsule威王」膠囊壹盒沒收。
    事  實
一、乙○○前因違反電信法案件，經臺灣基隆地方法院以九十三
    年度基簡字第八九四號判處有期徒刑六月確定，於民國九十
    四年六月二十七日因易科罰金執行完畢。詎仍不知悔改，明
    知「V-King Capsule威王」係屬未經行政院衛生署核准擅自
    製造之藥品，竟基於販賣偽藥（起訴書誤載為「禁藥」）之
    犯意，於九十七年五月二十四日，在其主持之電台FM106.2
    廣播，並委由不知情之服務人員接聽客戶之訂購電話，欲以
    每盒新臺幣（下同）三千元價格販賣上開偽藥予不特定之人
    。嗣於九十七年五月二十四日，經桃園縣政府衛生局合約檢
    驗機構人員收聽上開廣播後，撥打電話至該電台而以每盒新
    臺幣（下同）三千元價格購得該產品一盒後，經送驗結果含
    有「Sildenafil及Caffeine」西藥成分，始查悉上情，並扣
    得上開偽藥一盒。
二、案經桃園縣政府衛生局函送臺灣板橋地方法院檢察署檢察官
    偵查起訴。
    理  由
壹、程序事項：
一、按刑事訴訟法第一百五十九條第一項雖規定，被告以外之人
    於審判外之言詞或書面陳述，除法律有規定外，不得作為證
    據。惟依同法第一百五十九條之五第一項、第二項規定，經
    當事人於審判程序同意作為證據，法院審酌該言詞陳述或書
    面陳述作成時之情況，認為適當者，亦得為證據。當事人或
    辯護人於法院調查證據時，知有第一百五十九條第一項不得
    為證據之情形，而未於言詞辯論終結前聲明異議者，視為有
    前項之同意（指同條第一項之同意作為證據），此乃第一百
    五十九條第一項所容許，得作為證據之例外規定之一。經查
    ，檢察官、被告乙○○於本案言詞辯論終結前，均未就本院
    所採為證據之證人甲○○、丙○○於偵查中之供述證據主張
    有刑事訴訟法第一百五十九條第一項不得為證據之情形，本
    院復審酌各該證據作成時之情況，認為均屬適當，是本案經
    調查之前述證據均有證據能力。
二、本件認定犯罪事實所引用之本件卷內所有卷證資料（包含書
    證、物證等證據），並無證據證明係公務員違背法定程序所
    取得，被告於本院審理終結前就卷內所有之卷證資料之證據
    能力均未表示異議，且卷內之文書證據，亦無刑事訴訟法第
    一百五十九條之四之顯有不可信之情況與不得作為證據之情
    形，則依刑事訴訟法第一百五十九條之五之規定，本件認定
    犯罪事實所引用之本件卷證所有書證、物證等證據，均有證
    據能力。
貳、實體事項：
一、訊據被告乙○○固坦承其在電台FM106.2 擔任主持人，然矢
    口否認有何販賣偽藥犯行，辯稱：「V-King Capsule威王」
    是由丙○○交給伊的樣品，因他沒有提出許可證，這件生意
    根本沒有成交談成，伊不可能製作廣告，但丙○○交給伊樣
    品時，有委託伊作廣告，因此在包裝盒上有伊的電話；辯護
    人之辯護意旨略以：(1)依託播契約來看並無本件系爭藥品，
    既無受託製作廣告，故無販賣該產品。(2)甲○○是在節目播
    出一半的時候，聽到廣告打電話過去購買，也可能把購買產
    品弄錯。(3)證人甲○○在偵查時證稱其並無留存信封外盒，
    但在審理時又改稱有留存，其前後供述不一，而且其在審理
    時證述其並沒有詢問接聽電話者，究為何人，並對另一件產
    品為何，及如何給付貨款，或產品何時送達，均無法確定，
    又怎麼確定被告有販賣本件產品。(4)被告雖有向丙○○購買
    一千顆產品，但丙○○並未交付所訂購的一千顆產品，至於
    丙○○交付六盒產品，被告已經交還給丙○○，被告不可能
    將六盒樣品賣出云云。經查：
  (一)扣案之「V-King Capsule威王」膠囊，驗出摻有「Sildenaf
    il及Caffeine」之西藥成分，應以藥品管理，然其包裝上全
    無行政院衛生署核准製造字號，應係未經核准擅自製造之「
    偽藥」，有行政院衛生署藥物食品檢驗局九十七年九月九日
    藥檢參字第０九七００一五七九四號檢驗報告、超微量工業
    安全實驗室九十七年六月五日UB/2008/50455 檢驗報告及行
    政院衛生署藥物食品檢驗局九十八年五月十八日函附檢驗報
    告在卷可稽，堪認上開藥品確屬偽藥無訛。又未經行政院衛
    生署核准製造之藥品為偽藥，此觀念應為一般社會大眾所通
    知，被告身為醫藥廣播節目之主持人，受有相當教育，社會
    經驗亦甚豐富，對此自不得諉為不知。
  (二)被告乙○○於販售「V-King Capsule威王」膠囊乙情，業據
    證人甲○○於偵查中具結證稱：伊是臺灣檢驗科技公司員工
    ，威王產品是桃園縣政府衛生局委託伊們公司抽查，伊在電
    台上FM106.2 的廣播聽到他在介紹產品，伊就撥打電話過去
    購買，撥打哪支電話伊忘記了，購買到威王產品，是以三千
    元購得，寄送方式，伊『印象中』是貨到付款的宅配，信封
    並沒有留存，伊當時是廣播的一半聽到，所以撥打電話過去
    要購買壯陽的產品，詢問價格後就訂購等語（見九十七年度
    他字第六三九九號偵查卷第二十一至第二十二頁），復於審
    理時又具結證稱：伊何時收聽FM106.2 電台廣播，聽到有威
    王藥品的販賣，確切時間伊不記得了，但是伊收到威王的產
    品是在九十七年五月二十六日，伊收聽的時間應該是收到產
    品的前一個禮拜五的晚上七至九點的時間，那時候伊轉到10
    6. 2電台，聽到介紹販賣藥品，但是內容不記得了，聲稱是
    販賣保健的產品，並且有講到電話號碼，所以就把電話抄下
    來，伊聽廣播抄下的電話號碼是00－00000000，
    還有另一隻0000000000，就直接打電話過去，沒
    有詢問接電話的人是誰，購買產品的談話內容，印象中伊詢
    問他剛才廣播內容提到的產品，他就跟伊說可以買，多少錢
    ，伊就依照他的說明作購買動作，伊只是請他寄送廣播節目
    介紹的產品，產品是用郵局的紙箱包裏寄送過來，伊後來有
    找到運送的紙箱，伊總共買了二個產品，其中一個是「
    V-King Capsule威王」產品，與另一個產品總共五千五百元
    ，當時伊紀錄「V-King Capsule威王」價格是三千元，但伊
    不確定正確價格是多少，伊收到產品之後就按照實驗室的流
    程，給該產品一個編號，送去實驗室去分析，按照檢測結果
    ，作成報告，送交委託單位桃園縣衛生局，Sildenafil是有
    功效性的物質，等同威而鋼等語綦詳（見本院九十八年九月
    三十日審判筆錄）。至於辯護意旨雖就證人甲○○有無留存
    信封外盒乙節，指摘其證述顯非一致，惟依證人甲○○上開
    證述可知，證人甲○○在偵查中係以印象中之記憶，回覆檢
    察官之訊問，而非以肯定之意思作回答，難認其有何故意虛
    詞陷構被告之情，嗣後證人甲○○亦將該郵件之包裝拍攝照
    片寄送至於本院，可認其於本院審理時之證述，應屬真實。
    此外，證人甲○○縱未詢問接電話之人究為何者，而被告於
    審理時又稱負責接聽客戶訂購電話的是服務小姐，然依行政
    院新聞局九十三年十月二十一日廣電節目供應業新廣字第一
    五六三七號廣播電視節目供應事業許可證，可知被告乙○○
    為該電台節目之負責人，倘若真有系爭產品之販賣，亦應是
    由負責人作決定，而非接聽電話之人，故證人未向當初接聽
    電話之人詢問，實不足影響其證述之可信性，又其雖無法確
    定另一件產品係屬何物，然此非本件公訴人起訴範圍之內，
    殊難以此爭執證人甲○○上開證述。
  (三)再者，參酌中華電信股份有限公司通聯紀錄查詢表所示，上
    開證人甲○○收聽FM106.2 廣播電台所抄寫下之二支聯絡電
    話00－00000000及0000000000，均係
    被告乙○○所申請裝設，且觀諸中華郵政股份有限公司臺北
    郵局九十八年十一月五日北營字第０九八０九０三六五六號
    函說明第二點記載『經查該便利箱於九十七年五月二十四日
    由乙○○君寄送』等語，另將本件投遞寄送之託運單與乙○○之郵局帳戶歷史交易清單對照以觀，本件寄件人係被告乙○○，寄件地址亦為被告所經營豐華廣播節目製作社之登記
    地址（即臺北市○○路○段八號三樓），而郵務士代收貨款
    金額五千五百元後，郵局即將該代收金額扣除匯費三十元（
    五千四百七十元），於九十七年五月二十七日存入被告申請
    之郵局帳戶內，由此可見不論訂購電話、寄送方式及代收金
    額，均核與證人甲○○上開證述完全相符，足證被告確有在
    電台廣播販賣「V-King Capsule威王」偽藥予證人甲○○之
    行為。
  (四)另被告乙○○雖以前開情詞置辯，惟依證人丙○○於偵訊時
    具結證稱：該產品是伊設計紙盒，而威王產品的廣告盒的電
    話是由乙○○提供，該產品的盒子是伊交給乙○○，而該產
    品經伊測試後，該產品不是伊交給乙○○的產品等語（見前
    揭偵查卷第三十五頁），嗣於審理時亦具結證稱：因為伊要
    去招攬生意，所以伊問被告電話要如何印製，被告就把電話
    號碼給伊，伊就把0000000000跟印刷廠講，要印
    在包裝上，後來伊就跟被告說，被告要求伊提出廣告證及檢
    驗報告，但是伊本身沒有公司，所以無法提出申請，伊就把
    三十萬元訂金還給被告，伊有提供「V-King Capsule威王」
    膠囊給被告，被告並沒有把樣品拿回來等語（見本院九十八
    年九月三十日審判筆錄），可見證人丙○○設計之「V-King
     Capsule威王」產品之包裝盒仍在被告手中執有，而扣案之
    偽藥既係連同該包裝盒一併寄出，則該偽藥亦應由被告所販
    賣之物，縱使被告辯稱其因與丙○○之生意沒有談成，其不
    可能替丙○○製作廣告，或託播契約上並無本件系爭藥品，
    凡此僅止於說明被告所核准販賣之藥品，並無包括系爭藥品
    ，仍無法推論其無販賣該偽藥之舉，又辯護人所稱被告已將
    樣品交還予丙○○，被告不可能將六盒樣品賣出等情，更與
    證人丙○○上開證述未合，尚難採為有利於被告之理由。綜
    上查證，被告上開所辯顯非可採，本案事證明確，被告犯行
    堪予認定。
二、核被告所為，係犯藥事法第八十三條第一項之販賣偽藥罪。
    其委由不知情之服務人員接聽客戶訂購電話之行為，為間接
    正犯。又被告前有如犯罪事實欄所載之論罪、科刑及徒刑之
    執行情形，有臺灣高等法院被告前案紀錄表一件在卷可稽，
    其於有期徒執行完畢後，五年以內故意再犯本件有期徒刑以
    上之罪，為累犯，應依刑法第四十七條第一項規定加重其刑
    。爰審酌被告身為電台主持人，為牟利竟向聽眾推銷販賣偽
    藥，嚴重危害渠等身體健康，且犯後猶飾詞圖卸等一切情狀
    ，量處如主文所示之刑。至扣案之「V-King Capsule威王」
    膠囊一盒，為被告所有且為供販賣偽藥所用之物，爰依刑法
    第三十八條第一項第二款規定宣告沒收。
據上論斷，應依刑事訴訟法第二百九十九條第一項前段，藥事法
第八十三條第一項，刑法第十一條前段、第四十七條第一項、第
三十八條第一項第二款，判決如主文。
本案經檢察官黃佳權到庭執行職務。
中    華    民    國    98    年    12    月    10    日
                  刑事第六庭    審判長法  官   胡堅勤
                                      法  官   林家賢
                                      法  官   盧軍傑
上列正本證明與原本無異。
如不服本判決，應於判決送達後10日內敘明上訴理由，向本院提
出上訴狀 (應附繕本) ，上訴於臺灣高等法院。其未敘述上訴理
由者，應於上訴期間屆滿後20日內向本院補提理由書「切勿逕送
上級法院」。
                                書記官  梁宜庭
中    華    民    國    98    年    12    月    10    日
附錄本案論罪科刑法條全文：
藥事法第八十三條第一項
明知為偽藥或禁藥，而販賣、供應、調劑、運送、寄藏、牙保、
轉讓或意圖販賣而陳列者，處七年以下有期徒刑，得併科新臺幣
五百萬元以下罰金。


司法院資訊處製作；財團法人民間司法改革基金會備份。
